臺灣基隆地方法院民事裁定  
110年度監宣字第48號
聲  請  人  許金環  

相對人即受
輔助宣告人  許玲惠  

上列聲請人聲請對相對人為監護宣告等事件，本院裁定如下：
　　主　　文
宣告許玲惠（女、民國00年0月00日生、身分證統一編號：Z0000
00000號）為受輔助宣告之人。
選定許金環（女、民國00年00月00日生、身分證統一編號：Z000
000000號）為受輔助宣告之人之輔助人。
聲請費用新臺幣壹仟元由受輔助宣告之人負擔。
    理    由
一、聲請意旨略以：聲請人之妹即相對人許玲惠於民國95年間因
    罹患思覺失調、妄想症，致不能為意思表示或受意思表示，
    為此聲請對其為監護之宣告，並聲請選任聲請人為監護人及
    指定許睿祥為會同開立財產清冊之人。倘經法院調查後，認
    未達可宣告監護之程度，則請對相對人為輔助宣告，並選定
    聲請人為輔助人等語。
二、按對於因精神障礙或其他心智缺陷，致不能為意思表示或受
    意思表示，或不能辨識其意思表示之效果者，法院得因本人
    、配偶、四親等內之親屬、最近一年有同居事實之其他親屬
    、檢察官、主管機關或社會福利機構之聲請，為監護之宣告
    ；法院對於監護之聲請，認為未達第1項之程度者，得依第1
    5條之1第1項規定，為輔助之宣告；對於因精神障礙或其他
    心智缺陷，致其為意思表示或受意思表示，或辨識其意思表
    示效果之能力，顯有不足者，法院得因本人、配偶、四親等
    內之親屬、最近一年有同居事實之其他親屬、檢察官、主管
    機關或社會福利機構之聲請，為輔助之宣告，民法第14條第
    1項、第3項、第15條之1第1項分別定有明文。又法院對於監
    護宣告之聲請，認為未達應受監護宣告之程度，而有輔助宣
    告之原因者，得依聲請或依職權以裁定為輔助之宣告，家事
    事件法第174條第1項定有明文。次按受輔助宣告之人，應置
    輔助人；輔助人及有關輔助之職務，準用第1095條、第1096
    條、第1098條第2項、第1100條、第1102條、第1103條第2項
    、第1104條、第1106條、第1106條之1、第1109條、第1111
    條至第1111條之2、第1112條之1及第1112條之2之規定；法
    院為輔助之宣告時，應依職權就配偶、四親等內之親屬、最
    近一年有同居事實之其他親屬、主管機關、社會福利機構或
    其他適當之人選定一人或數人為輔助人；而法院選定輔助人
    時，應依受輔助宣告之人之最佳利益，優先考量受輔助宣告
    之人之意見，審酌一切情狀，並注意下列事項：受輔助宣
    告之人之身心狀態與生活及財產狀況。受輔助宣告之人與
    其配偶、子女或其他共同生活之人間之情感狀況。輔助人
    之職業、經歷、意見及其與受輔助宣告之人之利害關係。
    法人為輔助人時，其事業之種類與內容，法人及其代表人與
    受輔助宣告之人之利害關係，民法第1113條之1、第1111條
    、第1111條之1亦分別定有明文。
三、經查：
　㈠聲請人主張之前揭事實，業據其提出戶籍謄本、中華民國身
    心障礙證明為證，惟經本院在鑑定人即長庚醫療財團法人基
    隆長庚紀念醫院陳枻志醫師前訊問相對人時，相對人外觀正
    常，對本院之簡易詢問尚能正常應答，有本院110年12月16
    日訊問筆錄及相對人照片2張在卷可稽，且其精神狀態經鑑
    定結果，略以：許女（即相對人）約30歲時診斷罹患「思覺
    失調症」，因對同事出現嚴重被害妄想，影響就業表現而被
    辭退，此後未再工作，社會職業功能缺損，認知與自理能力
    不佳，生活仰賴姐姐及外甥部分協助。其生理狀況及現在身
    心狀態（含檢查結果）為肢體功能下降，無法正常行走，精
    神狀態為意識清楚，衣著尚整齊，接受、維持及保存外界訊
    息之能力較不足，語文表達能力較不足，態度多疑，情緒煩
    躁、激動，出現躁動不安之行為，思考內容較貧乏，妄想症
    狀，自我照顧能力不足，需人協助，經濟活動能力（包括管
    理處分自己財產之能力）缺損，社會職業功能缺損，社會性
    不足。綜合以上所述，許女之過去生活史、疾病史、身體檢
    查及精神狀態檢查結果，認目前許女因「思覺失調症」，致
    其為意思表示、受意思表示和辨識其意思表示效果之能力已
    達「顯有不足」之程度，但未達到「完全不能」之程度，可
    為「輔助宣告」等語，有長庚醫療財團法人基隆長庚紀念醫
    院111年1月21日長庚院基字第1110100063號函附精神鑑定報
    告書乙件在卷可按。綜合上情，足認相對人確有精神障礙，
    然其為意思表示或受意思表示或辨識其意思表示效果之能力
    係顯有不足，非完全不能為意思表示、受意思表示或完全不
    能辨識其意思表示之效果，自未達應受監護宣告之程度。從
    而，聲請人聲請對相對人為監護之宣告，尚非允當，惟相對
    人仍有受輔助之必要，故聲請人聲請對相對人為輔助之宣告
    ，則有理由，應予准許。
  ㈡又本院參酌上開鑑定報告、聲請人之主張及相對人之陳述，
    認聲請人為相對人之胞姊，現與相對人同住並照顧相對人生
    活，且負擔相對人之生活費用，彼此依附關係親密，且係為
    動用相對人存款以支應相對人生活所需，確保相對人日後被
    妥善照顧權益而聲請本件，動機有利於相對人，其有意願擔
    任相對人之輔助人，且相對人於本院訊問時亦表示其平日飲
    食由聲請人協助，雖稱能自己處理事務，然倘確有選任監護
    人之需求，希望由聲請人擔任其監護人等語（見本院110年1
    2月16日訊問筆錄），其意願自應予以尊重。故本院綜合上
    情，認由聲請人擔任相對人之輔助人，應能符合相對人之最
    佳利益，爰選定聲請人為相對人之輔助人。
四、末按依民法第15條之2規定可知，受輔助宣告之人並未喪失
    行為能力，且依法並未完全剝奪其財產處分權。復參酌民法
    第1113條之1規定，並無準用同法第1094條、第1099條及第1
    099條之1、第1103條第1項規定，亦即受輔助宣告人之財產
    ，不由輔助人管理，輔助人對於受輔助宣告人之財產，自無
    依規定會同經法院或主管機關所指定之人開具財產清冊，並
    陳報法院之必要。而本件相對人之精神或心智狀況未達監護
    宣告之程度，經本院對相對人為輔助宣告，依前揭說明，本
    件自毋庸指定會同開具財產清冊之人，附此敘明。
五、依家事事件法第177條第2項、第164條第2項，裁定如主文。
中　　華　　民　　國　　111 　年　　2 　　月　　10　　日
　　　　　　　　　家事法庭法  官　王美婷 
以上正本係照原本作成。
如不服本裁定應於送達後十日內向本院提出抗告狀，並繳納抗告
費新臺幣1千元。
中　　華　　民　　國　　111 　年　　2 　　月　　10　　日
　　　　　　　　　   　   書記官　施鴻均